【裁判字號】    95,台上,5175
【裁判日期】    950921
【裁判案由】    違反毒品危害防制條例等罪
【裁判全文】
最高法院刑事判決            九十五年度台上字第五一七五號
上訴人  福建高等法院金門分院檢察署檢察官
被  告  甲○○
                中華人民共和國
上列上訴人因被告違反毒品危害防制條例等罪案件，不服福建高
等法院金門分院中華民國九十五年六月二十一日第二審更審判決
（九十四年度上重更(一)字第三號，起訴案號：福建金門地方法院
檢察署九十三年度偵字第三０九、三五六號），提起上訴，本院
判決如下：
    主  文
原判決撤銷，發回福建高等法院金門分院。
    理  由
本件原判決以公訴意旨略以：被告甲○○為大陸地區人民，與黃
金發（另案經法院判刑確定）、綽號「阿斌」（或稱阿彬）等台
灣地區成年男子，三人共同基於運輸及自大陸地區私運管制物品
之第一級毒品海洛因進入台灣地區之犯意聯絡，先由被告於民國
九十一年五月間某日，以電話聯絡黃金發向不知情之林華鵬訂作
鋁門窗以供藏放及寄送毒品。再由被告以不詳之方法，將以石獅
牌廈門捲煙紙盒二個包裝之海洛因磚九塊（淨重三二四三．五公
克，包裝重一０六．一七公克），自大陸地區福建省某處私運進
口至福建省金門縣古寧頭北山海邊交予「阿斌」收受，再由「阿
斌」將之藏匿於黃金發金門縣金沙鎮后水頭二二號住處旁之黃金
發所有車牌號碼ＷＹ－三三四八號舊貨車內。繼由被告以電話聯
絡黃金發，將上開海洛因取出切割成十八塊，夾藏在黃金發於同
年月十二日下午二時許，向林華鵬訂作取得之二片鋁門窗框內，
並告知黃金發以收貨人為「陳木金」名義將該鋁門窗快遞郵寄至
台灣，黃金發遂於同日下午五時許，委託不知情之嘉揚國際快遞
有限公司（下稱嘉揚快捷）送貨員洪永贊，以寄貨人、收貨人為
「陳木金」名義，將上開裝有海洛因之二片鋁門窗框運輸至台灣
嘉揚快遞台北站。嗣於同日下午五時五十八分許，洪永贊運輸上
開鋁門窗框途經金門縣金城鎮○○路與民生路口時，為福建金門
地方法院檢察署檢察官指揮法務部調查局調查員攔獲，並扣得如
原判決附表所示之物，因認被告涉犯違反國家安全法第六條第一
項及毒品危害防制條例第四條第一項等罪云云。經審理結果，認
被告之犯罪不能證明，因而撤銷第一審關於論處被告共同運輸第
一級毒品罪刑部分之判決，改判就其被訴共同運輸第一級毒品部
分，為無罪之諭知，固非無見。
惟查：(一)、審理事實之法院，對於案內與待證事實有重要關係，
而屬依法應予調查之證據，如未依法調查或雖已調查而未調查明
白，即與證據未經調查無異，如率行判決，其判決當然為違背法
令。又證據之證明力，固屬於法院判斷之自由，但不得違背經驗
法則，如其判斷仍存有疑竇，則在應予調查之證據調查釐清前，
尚難遽採為被告有利或不利之認定。原判決理由二之(三)既謂被告
於法務部調查局福建省調查處（以下簡稱調查處）調查時供稱：
「有關在金門訂做二個鋁門窗做為樣品乙事，是『阿文』來找我
，由我撥電話給黃金發，電話接通後就交給『阿文』，是他們二
人自己在電話中談論訂做鋁門窗樣品之事……而黃金發確有告訴
我鋁門窗樣品已經做好……。」（福建金門地方法院檢察署九十
三年度偵字第三０九號卷第七八、七九頁）；於偵查中供稱：「
我僅是跟黃金發訂製鋁門窗而已……。」（同上偵查卷第九一頁
）等語。因認被告確實有打電話給黃金發，但由阿文與黃金發談
鋁門窗尺寸等事項（原判決第五頁第十九－二十行）。如果無訛
，被告與黃金發有關前開聯絡製運鋁門窗事宜之通聯內容，有無
在黃金發之電話通訊監察譯文中出現？若否，被告與黃金發間是
否另有其他通話管道，抑或黃金發之電話通訊監察有所遺漏？尚
待釐清。原審未詳加究明，遽以證人黃金發雖於檢察官偵訊中證
稱：「我被判刑的毒品案件是甲○○（被告）委託我訂窗子及運
送窗子的」（同上偵查卷第六七頁）、「到了五月十二日下午他
（指被告）又打電話告訴我要幫他寄貨，並指示我將寄貨人及收
貨人都填寫陳木金，我都是依照甲○○（被告）的指示幫他將該
兩片鋁門窗寄到台灣去的，甲○○並無在電話中要求我在鋁門窗
內層放置毒品」等語（同上偵查卷第八六、八七頁）；於第一審
證稱：「確實是阿文跟我講鋁門窗的尺寸，阿文在電話中跟我講
是甲○○要這個尺寸」（第一審卷第八十頁）、「九十一年五月
八日，被告打電話叫我訂兩個鋁門窗，九十一年五月十日晚間，
我有打電話給被告說門窗做好了要如何處理，他回答說：等台灣
的地址跟電話及貨主的姓名，一直到五月十二日下午約一點多，
他打電話給我，告訴我講說阿文要來找我，下午三點時，我接到
甲○○打電話給我說貨主是陳木金及電話」等語（第一審卷第七
二、七三頁）。但證人黃金發所使用之0000000000號
行動電話及（０八二）三五二０三五號住宅電話當時均受監聽，
卷附監聽譯文之內容，均無黃金發前開證述之內容，即認黃金發
之證言，與監聽譯文不符，難以採信，而為被告有利之判決，尚
嫌速斷，其審理猶有未盡。(二)、原判決理由二之(五)說明採信黃金
發之部分證詞，認本件夾藏毒品於鋁門窗之事，均係「阿斌」之
人與證人黃金發在安排、處理，尚無證據足認被告有參與其事（
見原判決第七頁）。然對於黃金發同時指稱：「……由阿斌自行
將毒品置放在我舊宅（金門縣金沙鎮后水頭二二號）旁邊我所有
的貨車（車號：ＷＹ－三三四八）上後，打電話告訴大陸人甲○
○（綽號阿彭），叫甲○○打電話轉告我，要求我將該批毒品藏
匿在鋁門窗框架內層，再轉寄至台灣交給阿斌……。」等不利於
被告之證詞，如何不足採，未為取捨之論述說明，亦有理由欠備
之違法。(三)、除刑事訴訟法有特別規定外，已受請求之事項未予
判決，或未受請求之事項予以判決者，其判決當然違背法令，刑
事訴訟法第三百七十九條第十二款規定甚明。檢察官公訴意旨指
被告前開被訴事實，涉犯懲治走私條例第二條第一項、第三條第
一項、第十二條及毒品危害防制條例第四條第一項、國家安全法
第六條第一項等罪嫌。第一審審理結果，認被告成立國家安全法
第六條第一項、第三條第一項之未經許可入境；九十一年六月二
十六日修正前懲治走私條例第十二條及同條例第二條第一項之準
走私、第三條第一項之運送走私物品；毒品危害防制條例第四條
第一項之運輸第一級毒品等罪，依想像競合犯及刑法修正前牽連
犯之規定，從一重論處被告共同運輸第一級毒品罪刑，原審更審
結果認被告被訴此部分之犯罪不能證明，因而撤銷第一審關於此
部分之判決，卻於原判決理由二之(七)說明僅就被告涉嫌共同運輸
第一級毒品部分，為無罪之諭知，對於被告前開被訴涉犯違反國
家安全法及準走私、運送走私物品等部分是否成罪，未予論述說
明，亦有已受請求之事項未予判決之違法。檢察官上訴意旨指摘
原判決不當，尚非全無理由，應認仍有撤銷發回更審之原因。
據上論結，應依刑事訴訟法第三百九十七條、第四百零一條，判
決如主文。
中    華    民    國  九十五  年    九    月  二十一  日
                      最高法院刑事第九庭
                          審判長法官  陳  正  庸
                                法官  賴  忠  星
                                法官  王  居  財
                                法官  林  開  任
                                法官  林  立  華
      本件正本證明與原本無異
                                      書  記  官
中    華    民    國  九十五  年    九    月  二十六  日
                                                Ａ


司法院資訊處製作；財團法人民間司法改革基金會備份。
